【裁判字號】    99,台上,5217
【裁判日期】    990819
【裁判案由】    偽造有價證券
【裁判全文】
最高法院刑事判決            九十九年度台上字第五二一七號
上訴人  甲○○
                
              
                號2樓（另案在台灣台南監獄執行中）
上列上訴人因偽造有價證券案件，不服台灣高等法院台南分院中
華民國九十九年六月十五日第二審更審判決（九十九年度上更(一)
字第一０九號，起訴案號：台灣台南地方法院檢察署九十七年度
偵字第一０八０二號），提起上訴，本院判決如下：
    主  文
上訴駁回。
    理  由
按刑事訴訟法第三百七十七條規定：上訴於第三審法院，非以判
決違背法令為理由，不得為之。是提起第三審上訴，應以原判決
違背法令為理由，係屬法定要件。如果上訴理由書狀並未依據卷
內訴訟資料，具體指摘原判決不適用何種法則或如何適用不當，
或所指摘原判決違法情事，顯與法律規定得為第三審上訴理由之
違法情形，不相適合時，均應認其上訴為違背法律上之程式，予
以駁回。本件原審經審理結果，認為上訴人甲○○有原判決事實
欄所載偽造信用卡、偽造準私文書、偽造私文書並均持以行使（
以下合稱偽造信用卡等罪）及詐欺犯行，均為明確，因而撤銷第
一審之科刑判決，並就原判決附表（下稱附表）二部分為刑法新
舊比較後，改判依想像競合犯（附表一、三部分）或修正前刑法
連續犯、牽連犯從一重處斷（附表二部分），分別論上訴人以附
表一至三所示之刑，主刑部分並定應執行有期徒刑三年八月。已
詳敘其調查、取捨證據之結果及憑以認定犯罪事實之心證理由。
從形式上觀察，原判決關於偽造信用卡等罪部分尚無足以影響判
決結果之違背法令情形存在。上訴意旨略稱：(1)依社會通念，PU
B 係未滿十八歲之人不得進入之公共場所，少年顏○辰（全名及
出生年月日詳卷，業經第一審法院少年法庭裁定交付保護管束並
命為勞動服務）既供明其係在PUB 與上訴人相識之情，上訴人自
無從預知顏○辰及其同學當時均為未滿十八歲之少年；另莊○雯
、廖○菁（全名及出生年月日均詳卷，及經第一審法院少年法庭
裁定交付保護管束）均與上訴人不相識，並無證據足認上訴人知
悉其等均為未滿十八歲之少年。原判決就此有利上訴人之證據未
為調查，理由內亦未加論列，遽適用兒童及少年福利法第七十條
第一項前段規定加重其刑，有調查職責未盡、適用法則不當之違
法。(2)依朱閔聖（經另案起訴）及少年顏○辰所供，其等將側錄
他人信用卡所得資料交付上訴人，僅分別於民國九十五年六月二
十九日、同年七月二日各一次，上訴人又非主導偽造信用卡之人
，無法知悉實際偽造信用卡之時間，依罪疑有利被告原則，綽號
「兄仔」之不詳姓名成年男子經上訴人交付側錄資料以偽造信用
卡，應在上揭收受側錄資料交付之當天；是以附表三編號２被害
人郭信宏於九十五年七月一日被盜刷部分，有無屬其他犯罪集團
所為，即非無疑，原審未予查明，逕憑上訴人之自白認定上訴人
該部分之犯行，有調查職責未盡之違法。(3)依中央法規標準法第
十三條之規定，修正刑法應於九十五年七月三日始發生效力，是
則上訴人於九十五年六月二十九日、同年七月二日偽造信用卡之
時間均在修正刑法生效前，原判決以數罪併罰論處，有適用法則
不當之違誤等語。惟查：一、兒童及少年福利法第七十條第一項
所定成年人與兒童或少年共同實施犯罪者加重其刑之規定，固不
以其明知與其共同實施犯罪者係兒童或少年為必要，其具與兒童
或少年共同實施犯罪之不確定故意，即預見共同實施犯罪之人為
兒童或少年，且對於共同實施犯罪之人係兒童或少年，並不違背
其本意者，亦足當之。原判決以上訴人雖於第一審陳稱：案發後
才知顏○辰未成年，剛開始時不知道云云，然據顏○辰於偵查中
證稱：伊與上訴人是在PUB 認識之普通朋友，上訴人於九十五（
筆錄誤載為九十六）年六月中旬交伊一台側錄機，跟伊說可以交
給伊在加油站上班之同學側錄他人之信用卡等語，顯見上訴人於
交付側錄機予顏○辰之前，彼此即已認識，而顏○辰當時係高職
肄業，有其警詢筆錄可稽，而依我國學制年齡，高職生一般均尚
未滿十八歲，上訴人當時既告知顏○辰可將側錄機交給其在加油
站上班之「同學」，足徵上訴人當時應知悉顏○辰及其同學之年
紀尚屬就讀高職之學齡，縱顏○辰未將其確切之出生年月日告知
上訴人，上訴人仍可預見顏○辰及其同學當時尚未滿十八歲，故
應認上訴人係與少年共同犯罪，有兒童及少年福利法第七十條第
一項前段規定之適用等情。經詳為說明論駁，其推理論斷衡諸經
驗、論理等證據法則皆無違背，並不容指為違法。又上訴人於第
一審及原審對於被訴之犯罪事實（即包括與未滿十八歲少年莊○
雯、廖○菁共同實施犯罪部分）均表示全部認罪（見第一審卷第
九十七頁，原審上訴卷第三八頁、更(一)卷第五五頁），且據朱閔
聖於偵查中證陳：上訴人交伊一台側錄機，要伊找加油站之加油
工盜錄他人之信用卡資料，伊將之交予莊○雯、廖○菁，由其等
盜錄他人之信用卡等語，上訴人並未排除有與未滿十八歲之加油
工共同實施犯罪之犯意，足認其應預見有與少年共同實施犯罪，
且對於共同實施犯罪之人係少年，並不違背其本意；是以原判決
依上訴人關於該部分之供述，佐以朱閔聖、莊○雯、廖○菁之證
詞，認上訴人於該部分行為亦係與少年共同實施犯罪，乃依兒童
及少年福利法第七十條第一項之規定加重其刑，要難謂有適用法
則不當等違誤。二、上訴人係於九十五年五、六月間起，即交付
側錄機予朱閔聖、顏○辰等，供其等盜錄他人之信用卡內碼資料
後交付上訴人，且朱閔聖、顏○辰不止一次交付盜錄之資料予上
訴人各情，有顏○辰（於偵查中供陳：伊於九十五年六月間交付
一台側錄機予陳○帝〈全名及出生年月日均詳卷，及經第一審法
院少年法庭裁定交付保護管束〉，經陳○帝盜錄客戶信用卡資料
六筆，伊將之交付上訴人等語），陳○帝（於偵查中所證與顏○
辰相符）、廖○菁（於偵查中證述：朱閔聖自九十五年六月初起
交伊一台側錄機，朱閔聖每天來拿取盜錄之客戶信用卡資料，前
後共十幾筆）、莊○雯（於警詢時供述：九十五年五月底至六月
初左右，朱閔聖交伊一台側錄機，伊先後共盜錄客戶信用卡資料
四、五筆，均交付朱閔聖）之證詞等卷內資料可稽，原判決據以
為上開事實之認定，並非無憑，採證認事與卷內證據資料自無不
合。三、「法規特定有施行日期或以命令特定施行日期者，自該
特定日起發生效力。」中央法規標準法第十四條定有明文。九十
四年二月二日總統令修正公布之刑法條文，係自九十五年七月一
日施行，既為刑法施行法第十條之一所明定，依上揭中央法規標
準法之規定，該修正刑法條文，即係自九十五年七月一日施行日
起發生效力。原判決就上訴人之各次犯行，依犯罪時間在九十五
年七月一日前或之後，分別為適用刑法修正前、後規定之適用，
於法洵無違誤。經核上訴意旨，係置原判決所為明白論斷於不顧
，仍持已為原判決指駁之陳詞，專憑己意再事爭辯，或任意指摘
原判決違法，難認已符合首揭法定之第三審上訴要件。本件關於
偽造信用卡等罪部分之上訴違背法律上之程式，應予駁回。又原
判決認定上訴人另犯刑法第三百三十九條第一項之詐欺罪與上揭
偽造信用卡等罪部分，有想像競合犯或修正前刑法牽連犯之裁判
上一罪關係，然該條之罪核屬刑事訴訟法第三百七十六條第四款
所列之案件，既經第二審判決，不得上訴於第三審法院，其對得
上訴第三審之上揭關於偽造信用卡等罪部分之上訴既不合法，應
從程序上駁回，則對於該輕罪部分，亦無從適用審判不可分原則
，為實體上審判，上訴人竟對之提起上訴，顯為法所不許，應併
予駁回。
據上論結，應依刑事訴訟法第三百九十五條前段，判決如主文。
中    華    民    國  九十九  年    八    月   十九   日
                      最高法院刑事第九庭
                          審判長法官  邵  燕  玲
                                法官  李  伯  道
                                法官  孫  增  同
                                法官  李  英  勇
                                法官  吳      燦
本件正本證明與原本無異
                                      書  記  官
中    華    民    國  九十九  年    八    月  二十四  日
                                                      Ｑ

司法院資訊處製作；財團法人民間司法改革基金會備份。
